---
title: "Heatmap des corrélations"
author: "data-squad"
date: "`r Sys.Date()`"
output:
  html_document:
    theme: flatly
    df_print: paged
  pdf_document: default
---

```{r setup, include=FALSE}
knitr::opts_chunk$set(echo = TRUE, warning = FALSE, message = FALSE)
library(tidyverse)
```

# Heatmap des Corrélations des Variables Numériques

Ce document présente une analyse de corrélation de toutes les variables numériques du jeu de données des athlètes olympiques.

## Chargement et préparation des données

Nous chargeons le jeu de données et sélectionnons automatiquement toutes les variables numériques pour calculer la matrice de corrélation.

```{r load_data, message=FALSE, warning=FALSE}
# Chargement du dataset
dataset <- read_csv("data/olympics_athletes_dataset.csv")

# Préparation de toutes les colonnes (numériques + qualitatives encodées)
numeric_data <- dataset %>%
  # Exclure les identifiants uniques et textes libres à trop forte cardinalité
  select(-any_of(c("athlete_id", "athlete_name", "date_of_birth", "coach_name", "notes"))) %>%
  # Ordonner logiquement la variable medal si elle existe
  mutate(medal = factor(medal, levels = c("None", "Bronze", "Silver", "Gold"), ordered = TRUE)) %>%
  # Convertir toutes les variables qualitatives (character) en facteurs puis en valeurs numériques
  mutate(across(where(is.character), ~ as.numeric(as.factor(.x)))) %>%
  mutate(across(where(is.factor), as.numeric))

# Affichage des variables sélectionnées pour la corrélation
colnames(numeric_data)
```

## Calcul de la matrice de corrélation

Nous calculons les coefficients de corrélation de Pearson entre chaque paire de variables numériques, en utilisant la méthode `"pairwise.complete.obs"` pour gérer les valeurs manquantes de manière optimale.

```{r correlation_matrix}
# Calcul de la matrice de corrélation
cor_matrix <- cor(numeric_data, use = "pairwise.complete.obs")

# Masquer la diagonale et le triangle supérieur
cor_matrix[upper.tri(cor_matrix, diag = TRUE)] <- NA

# Obtenir l'ordre original des variables pour garder la structure propre
var_order <- colnames(numeric_data)

# Définir le seuil pour les corrélations (0.0 pour afficher toutes les variables, ou ex: 0.3 pour filtrer)
seuil_correlation <- 0.0

# Conversion en format long et filtrage des valeurs manquantes et faibles
cor_long_raw <- cor_matrix %>%
  as.data.frame() %>%
  rownames_to_column(var = "Variable1") %>%
  pivot_longer(cols = -Variable1, names_to = "Variable2", values_to = "Correlation") %>%
  filter(!is.na(Correlation)) %>%
  filter(abs(Correlation) >= seuil_correlation)

# Identifier les variables actives (présentes dans les corrélations sélectionnées)
variables_actives <- unique(c(cor_long_raw$Variable1, cor_long_raw$Variable2))
var_order_active <- var_order[var_order %in% variables_actives]

# Définir les niveaux des facteurs pour n'afficher qu'un triangle sans diagonale ni lignes/colonnes vides
n_active <- length(var_order_active)
if (n_active > 1) {
  # Variable2 (x) contient les colonnes (de 1 à n_active-1)
  levels_x <- var_order_active[-n_active]
  # Variable1 (y) contient les lignes (de 2 à n_active), inversées pour afficher la première variable en haut
  levels_y <- rev(var_order_active[-1])
  
  cor_long <- cor_long_raw %>%
    mutate(
      Variable1 = factor(Variable1, levels = levels_y),
      Variable2 = factor(Variable2, levels = levels_x)
    )
} else {
  cor_long <- cor_long_raw %>%
    mutate(
      Variable1 = factor(Variable1, levels = var_order_active),
      Variable2 = factor(Variable2, levels = var_order_active)
    )
}
```

## Visualisation : Heatmap des Corrélations

Nous créons une carte de chaleur (heatmap) moderne et esthétique. Les couleurs chaudes (rouge) indiquent une forte corrélation positive, tandis que les couleurs froides (bleu) indiquent une forte corrélation négative.

```{r plot_heatmap, fig.width=10, fig.height=9, dev='png'}
ggplot(cor_long, aes(x = Variable2, y = Variable1, fill = Correlation)) +
  geom_tile(color = "white", lwd = 0.5, linetype = 1) +
  geom_text(aes(label = sprintf("%.2f", Correlation)), color = "black", size = 3) +
  scale_fill_gradient2(
    low = "#3b5998", 
    mid = "#f7f7f7", 
    high = "#e74c3c", 
    midpoint = 0, 
    limit = c(-1, 1), 
    space = "Lab", 
    name = "Corrélation\nde Pearson"
  ) +
  theme_minimal() + 
  theme(
    axis.text.x = element_text(angle = 45, vjust = 1, size = 10, hjust = 1),
    axis.text.y = element_text(size = 10),
    panel.grid.major = element_blank(),
    panel.grid.minor = element_blank(),
    plot.title = element_text(face = "bold", size = 14, hjust = 0.5),
    legend.title = element_text(size = 10, face = "bold")
  ) +
  labs(
    title = "Matrice de Corrélation des Variables du Dataset",
    x = "",
    y = ""
  ) +
  coord_fixed()
```
